臺灣桃園地方法院民事判決　　　　　　　95年度訴字第2102號
原　　　告　甲○○
法定代理人　丙○○
被　　　告　乙○○
　　　　　　　　　　　號4樓
上列當事人間因本院95年度訴字第590 號妨害自由等案件，原告
提起附帶民事訴訟（95年度附民字第51號），經本院刑事庭移送
前來，本院於民國96年2 月9 日辯論終結，判決如下：
    主  文
被告應給付原告新台幣壹佰貳拾萬零陸佰捌拾柒元及自民國九
十五年四月二十九日起至清償日止，按年息百分之五計算之利息
。
原告其餘之訴駁回。
訴訟費用由被告負擔。
本判決原告勝訴部分，於原告以新台幣肆拾壹萬壹仟元供擔保後
，得假執行。
原告其餘假執行之聲請駁回。
    事  實
甲、原告方面：
壹、聲明：
一、被告應給付原告新台幣（下同）1,232,687 元，及自起訴狀
    繕本送達之翌日起至清償日止，按年息5% 計算之利息。
二、原告願供擔保，請准宣告假執行。
貳、陳述：
一、緣被告因獲悉原告積欠訴外人林○○（以下少年姓名年籍均
    詳本件刑事案卷）之母親房租費用，及不滿原告使其與訴外
    人余○○遭網路咖啡店老闆誤認為竊賊，竟與訴外人林○○
    、余○○、徐○○、蔡○○、羅○○等人，共同基於傷害人
    之身體及剝奪人之行動自由之犯意，謀議毆打原告後強押轉
    往他處再行毆打，以資報復，遂於民國94年8 月4 日凌晨0
    時許，在桃園縣八德市之大千公園內覓得原告，推由蔡○○
    先動手毆打原告，再將原告強押前往大千公園旁之空地，剝
    奪原告之行動自由，由被告及其他少年接續以拳腳踢打原告
    頭部、身體、背部之方式圍毆原告，後因巡邏車途經該處，
    恐事跡敗露，遂強押原告轉往八德市○○○街口之八德市立
    游泳池旁公園內，接續剝奪原告之行動自由，再接續對原告
    之胸部、背部踢打，少年羅○○並以身體重壓於原告之背部
    ，致原告受有肝臟撕裂傷併內出血之傷害，且一度危及性命
    。原告因受上述之傷害，經財團法人長庚紀念醫院（下稱長
    庚醫院）診斷為肝臟出血併水腫、肝臟撕裂傷併腹腔出血、
    肝臟血腫、膽道感染等症狀。
二、「因故意或過失不法侵害他人權利者，負損害賠償責任」，
    「不法侵害他人之身體或健康者，對於被害人因此喪失或減
    少勞動能力，或增加生活上之需要時，應負損害賠償責任」
    及「不法侵害他人之身體、健康、…或不法侵害其他人格法
    益而情節重大者，被害人雖非財產上之損害，亦得請求賠償
    相當之金額。」民法第184 條、第193 條、第195 條載有明
    文。茲請求賠償金額1,232,687 元，請求項目分述如下：
  (一)醫療費用：78,007元。
  (二)看護費用：原告自94年8 月11日入住財團法人天主教聖保祿
    修女會醫院（下稱聖保祿醫院），至94年8 月13日因病危轉
    至長庚醫院，並於94年8 月19日出院，共計住院10日。又原
    告自94年8 月30日入住長庚醫院，於94年9 月23日出院，共
    計住院25日。又原告自94年10月3 日入住長庚醫院，於94年
    10月9 日出院，共計住院7 日。原告復自94年10月12日入住
    長庚醫院，於94年11月14日出院，共計住院34日。住院期間
    因原告所受傷害嚴重，生活無法自理，全由原告之母即法定
    代理人丙○○看護，爰請求以每日2 千元計算看護費用共76
    日，共計15萬2 千元。
  (三)救護車費用：原告於94年8 月13日因病危由聖保祿醫院轉往
    長庚醫院，支出救護車費用2,680 元。
  (四)精神慰撫金：原告正值青春年華，無端受被告之暴力毆打，
    身心受創嚴重，爰依法請求精神慰撫金100 萬元。
參、證據：提出醫療費用收據26張、診斷證明書5 份、忠孝救護
    車有限公司派車單1 張為證。
乙、被告方面：
    被告未於言詞辯論期日到場，亦未提出書狀作何聲明或陳述
    。
丙、本院依職權調閱本院95年度訴字第590號全卷。
    理  由
甲、程序方面：
    本件被告未於言詞辯論期日到場，核無民事訴訟法第386 條
    所列各款情形，應依原告之聲請，由其一造辯論而為判決。
乙、實體方面：
一、經查，被告因不滿原告積欠其岳母一個月之房租，並向某網
    路咖啡店老闆指稱訴外人即少年余○○在店內行竊，有意糾
    眾教訓原告，遂邀集訴外人即林○○、余○○、徐○○、蔡
    ○○、羅○○等5 名少年，共同基於妨害原告行動自由、傷
    害等犯意聯絡，於94年8 月4 日凌晨零時許，在桃園縣八德
    市○○里○○街與忠勇街交會處之「大千公園」內尋獲原告
    後，隨即攔住原告去路，先由蔡○○出手毆打原告一巴掌（
    未成傷），再將原告押往「大千公園」旁之不詳空地，而剝
    奪原告之行動自由。迨至上開空地，被告等6 人隨即在該處
    以拳腳圍毆原告之頭部、身體、背部等處，惟在圍毆當中，
    適逢警員之巡邏車途經該處，被告等人恐事跡敗露，乃再接
    續上開妨害自由、傷害等犯意，強押原告轉往桃園縣八德市
    ○○○街與福國北街交會處「八德市立游泳池」旁之「大湳
    都計（公二）公園」內，6 人在該處接續以拳腳輪流毆打原
    告，其中徐○○、林○○並以凌空飛踢之方式，將原告踹倒
    在地，而羅○○則憑藉其體重約90餘公斤之身材優勢，在原
    告倒地後平地躍起，凌空壓坐在原告背部，至原告受傷昏迷
    後始罷手。旋被告等6 人見原告倒地後久久不起，唯恐原告
    因此傷重不治，遂將原告移往林○○位於桃園縣八德市○○
    ○街之住處休息，並分頭散去。原告因此自當日凌晨零時許
    起，在「大千公園」遭被告6 人以上開非法方式剝奪其行動
    自由，至其在「大湳都計（公二）公園」被毆昏迷倒地不起
    ，被告等人罷手為止，始恢復其行動自由；並因此受有肝臟
    撕裂傷併內出血之傷害。嗣原告於翌日（94年8 月5 日）中
    午甦醒後，表示身體不適，蔡○○乃將原告帶回其位於八德
    市○○○街之住處，服用內傷藥及貼藥布後，再帶回林○○
    前開永福西街家中休養，至同年8 月11日，原告始自行離開
    林○○上址住處返家，原告隨即因傷勢嚴重危及性命，而由
    其家人送醫治療，始脫離險境，經本院刑事庭審理後，以95
    年度訴字第590 號刑事判決（下稱本件刑事案件）認定構成
    普通傷害罪及非法剝奪行動自由罪，依刑法第55條之規定，
    從一重論以與少年共同剝奪少年之行動自由，處有徒刑1 年
    2 月等情，業據原告引用本件刑事案件所認定之事實而為主
    張，並提出診斷證明書等（見本件附民卷第33-37 頁）為證
    ，復經本院依職權調取本件刑事案件卷宗核閱無訛，且被告
    已於相當時期受合法之通知，既未於言詞辯論期日到場，亦
    未提出書狀作何聲明、陳述以供本院審酌，依民事訴訟法第
    280 條第3 項前段準用同法條第1 項前段之結果，視同被告
    對於原告主張之上開事實自認，故上開事實，堪信為真正。
二、次按，因故意或過失，不法侵害他人之權利者，負損害賠償
    責任。數人共同不法侵害他人之權利者，連帶負損害賠償責
    任；不能知其中孰為加害人者，亦同。不法侵害他人之身體
    或健康者，對於被害人因此喪失或減少勞動能力或增加生活
    上之需要時，應負損害賠償責任。不法侵害他人之身體者，
    被害人雖非財產上之損害，亦得請求賠償相當之金額，為民
    法第184 條第1 項前段、第185 條第1 項、第193 條第1 項
    、第195 條第1 項前段所明文規定。查本件原告因被告及上
    述少年前揭所為共同傷害、妨害自由之行為而受有如上之傷
    害，自得依上開規定向被告請求損害賠償。茲就原告請求之
    金額是否有理由，逐項審酌如后：
  (一)醫療費用部分：
    原告主張：伊因傷至醫院治療，計支出78,007元等語，業據
    提出長庚醫院收據26紙在卷可稽（見本件附民卷第7-32頁）
    ，經核均屬醫療伊所受上開傷害必須支出者，是原告主張伊
    因被告之不法侵權行為而支出78,007元之醫療費用等語，自
    屬可採。
  (二)看護費用部分：
    原告主張：伊住院76天，因傷重而於住院期間無法自理生活
    ，全由伊母看護，爰請求以每日2 千元計算之看護費用共計
    15萬2 千元等語，查原告因上開傷害，自94年8 月11日入住
    聖保祿醫院，於次日即轉入加護病房，並接受插管引流治療
    ，於同年月13日因轉至長庚醫院，診斷內容為肝臟撕裂傷併
    腹腔出血、右側血胸置入胸管，並於同年月19日出院，共計
    住院9 日（原告重覆計算94年8 月13日於上開2 醫院之住院
    日1 日）。又原告自同年月30日入住長庚醫院，於次日接受
    電腦斷層導引腹內引流，於同年9 月23日出院，共計住院25
    日。原告再自同年10月3 日入住長庚醫院，施行電腦斷層導
    引腹內引流，於94年10月9 日出院，共計住院7 日。原告復
    自94年10月12日入住長庚醫院，接受血腫引流及藥物治療，
    於94年11月14日出院，共計住院34日等情，有原告所提出之
    上揭診斷證明書在卷可稽，是則原告於本件共計住院75日，
    堪予認定。復依上情，亦堪認原告於住院期間確有僱請看護
    照護之必要。又原告雖主張係由伊母看護，未另僱看護等語
    ，惟按，由親屬看護時，雖無現實看護費用之支付，然親屬
    看護所付之勞力，並非不能評價為金錢，僅因與被看護人間
    因身份關係密切而予免除，此種基於親屬身份關係之恩惠，
    自不得加惠於加害人即被告，仍應認原告受有相當於支出看
    護費用之損害，即得向被告求償，此無收據部分之請求，亦
    應准許。又依本院審理同類型案件於職務上所知，一般醫院
    之全日看護其費用多在1,800 元至2200元間，則本件原告請
    求以每日2 千元計算之，即屬合理，因此，原告主張伊受有
    支出看護費15萬元（計算式：2000×75＝150000）之損害等
    語，即屬可採，逾此金額之請求，則屬無據。
  (三)救護車費用部分：
    原告主張：伊於94年8 月13日因病危而由聖保祿醫院轉至長
    庚醫院，支出救護車費用2,680 元等語，亦據提出派車單乙
    紙為證（見本件附民卷第38頁），互核相符，堪信可採。
  (四)慰撫金部分：
    又按，不法侵害他人之身體、健康、名譽或自由者，被害人
    雖非財產上之損害，亦得請求賠償相當之金額，已如前述。
    本件原告既因被告故意不法侵害其身體行為，致受肝臟撕裂
    傷併內出血等之傷害，並瀕臨命危，飽受住院接受治療之苦
    ，又受剝奪行動自由，身心俱疲，原告自係受有精神上重大
    之痛苦，爰審酌上情，及被告僅因細故即夥同同案少年共用
    對原告犯以上開罪行等各情，本院認原告請求100 萬元之精
    神慰撫金，尚屬適當。
  (五)綜上，原告因本件被告不法犯行所受損害之金額總計為1,23
    0,687 元（計算式：78007 ＋150000＋2680＋0000000 ＝00
    00000） 。
三、末按，給付無確定期限者，債務人於債權人得請求給付時，
    經其催告而未為給付，自受催告時起，負遲延責任。其經債
    權人起訴，或依督促程序送達支付命令，或為其他相類之行
    為者，與催告有同一之效力；遲延之債務，以支付金錢為標
    的者，債權人得請求依法定利率計算之遲延利息，民法第22
    9 條第2 項、第233 條第1 項前段分別定有明文。從而，原
    告本於侵權行為之法律關係，請求被告給付1,230,687 元，
    及自刑事附帶民事起訴狀繕本送達之翌日即95年4 月29日起
    至清償日止，按年息5%計算之利息，為有理由，應予准許；
    其逾此範圍之請求，即無理由，應予駁回。又原告陳明願供
    擔保，請求宣告執行，就原告勝訴部分，核無不合，茲酌定
    相當之擔保金額，予以准許，至原告敗訴部分，因其訴既經
    駁回，其假執行之聲請即失所附麗，應併駁回之。
四、本件事證已臻明確，原告其餘之主張、陳述及所提之證據資
    料，核與判決結果無何影響，爰不一一論述，附此敘明。
五、據上論結，本件原告之訴為一部有理由、一部無理由，依民
    事訴訟法第385 條第1 項前段、第79條、第390 條第2 項，
    判決如主文。
中　　華　　民　　國　　96　　年　　3 　　月　　13　　日
                  民事第二庭    法　官　范明達
以上正本係照原本作成
如對本判決上訴，須於判決送達後20日內向本院提出上訴狀
中　　華　　民　　國　　96　　年　　3 　　月　　13　　日
                                書記官　江世亨
